【裁判字號】    97,訴,526
【裁判日期】    971209
【裁判案由】    強盜等
【裁判全文】
臺灣嘉義地方法院刑事判決               97年度訴字第526號
公  訴  人  臺灣嘉義地方法院檢察署檢察官
被      告  甲○○
指定辯護人  本院公設辯護人  戊○○
被      告  乙○○
                      押)
指定辯護人  邱創典律師
上列被告等因強盜等案件，經檢察官提起公訴（97年度偵字第
2264、2575 號），本院判決如下：
    主  文
甲○○、乙○○共同犯攜帶兇器竊盜罪，各處有期徒刑捌月；又
共同犯攜帶兇器強盜罪，各處有期徒刑柒年貳月，扣案之鐵棍壹
支沒收之。各應執行有期徒刑柒年陸月，扣案之鐵棍壹支沒收之
。
    犯 罪 事 實
一、甲○○、乙○○因缺錢花用，商議強盜便利商店，於民國97
    年3月6日凌晨，2人自甲○○住處攜出甲○○所有之鐵棍1支
    ，擬作為強盜工具，並由甲○○騎乘其所有車號2HE-709號
    重型機車搭載乙○○，在嘉義市區隨意繞行，尋找作案目標
    ，嗣2人見位嘉義市○○路及新榮路口之「萊爾富便利商店
    」為女性店員，且該處昏暗人車較為稀少，遂議定強盜該便
    利商店，擇定作案目標後，為逃避警方查緝，乃基於意圖為
    自己不法之所有之犯意聯絡，先於97年3月6日凌晨3時30 分
    許，由甲○○騎乘車號2HE-709號重型機車搭載乙○○，至
    嘉義市○區○○里○○鄰○○街140號前，由甲○○把風，乙○○則持以足以危害人之生命、身體安全，可供兇器使用之
    一字型螺絲起子1支，竊取丁○○所有置於上開處所之車號
    LUP-341號重型機車1部得手，嗣於同日凌晨5時53分許，甲○○騎乘上開竊得之重型機車搭載乙○○，另基於意圖為自
    己不法所有之犯意聯絡，攜帶前揭客觀上足以對人之生命、
    身體安全構成危險性之兇器鐵棍1支，共同前往嘉義市○區
    ○○路652號「萊爾富超商」，由甲○○在店外把風接應，
    乙○○則持上開鐵棍1支進入「萊爾富超商」內，向店員丙○○高喊：「搶劫」，隨即出示鐵棍敲擊櫃臺桌子，再次表
    明搶劫之意，並喝令丙○○交出金錢，以此脅迫之方式至使
    丙○○不能抗拒，任由乙○○自行打開收銀機，取走收銀機
    內之現金新臺幣（下同）500元鈔票1張及50元硬幣1枚，乙○○續持鐵棍並以身體衝撞丙○○之強暴方式，欲取得丙○○所管領置於櫃臺內之財物，丙○○因思及櫃臺內財物眾多
    而奮力以身體阻擋抵抗，乙○○見未能順利取得更多之金錢
    即離去，由店外之甲○○接應後，共同逃逸，共計得手550
    元，2人朋分花用一空。嗣經丙○○報警，經警調閱路口及
    店內監視錄影器後，始循線查獲，並扣得甲○○、乙○○2
    人為上開行為時所穿著之黑色外套2件、甲○○騎乘機車所
    戴之安全帽1頂及上開作案工具鐵棍1支等物。
二、案經嘉義市警察局第一分局報告臺灣嘉義地方法院檢察署檢
    察官偵查起訴。
    理  由
壹、證據能力部分：
    按被告以外之人於審判外之陳述，雖不符刑事訴訟法第159
    條之1至第159條之4之規定，而經當事人於審判程序同意作
    為證據，法院審酌該言詞陳述或書面陳述作成時之情況，認
    為適當者，亦得為證據。當事人、代理人或辯護人於法院調
    查證據時，知有第159條第1項不得為證據之情形，而未於言
    詞辯論終結前聲明異議者，視為有前項之同意，刑事訴訟法
    第159條之5定有明文。查被告甲○○、乙○○2人及渠等辯
    護人對本院卷內之傳聞證據均未於言詞辯論終結前聲明異議
    ，復經本院審酌卷證作成之情況後，認為適當，且被告就上
    開事實坦承犯行，故採納上開證據方法，尚無礙於被告與辯
    護人於程序上之彈劾詰問權利，而認上開證據資料合於刑事
    訴訟法159條之5等規定，因而均具證據能力。
貳、實體部分：
一、訊據被告甲○○、乙○○2人對上開事實均坦承不諱，核與
    證人丁○○於警詢（見警卷第17、18頁）、證人即被害人丙○○於警詢及本院審理時指述之情節（見警卷第16頁、本院
    卷審判筆錄第4至9頁）相符，復有路口監視器錄影翻拍照片
    14 張（見警卷第32至38頁）、查獲照片10幀（見警卷第39
    至43 頁）、失車紀錄（見警卷第44頁）、贓物認領保管單
    （見警卷第45頁）嘉義市政府警察局車輛尋獲電腦輸入單（
    見警卷第46頁）、車籍查詢基本資料詳細畫面（見警卷第47
    頁）在卷可稽，並有扣案之黑色外套2件、安全帽1頂、鐵棍
    1支、超商遭強盜過程監視錄影光碟片1張及本院97年11月7
    日勘驗光碟片筆錄（見本院卷第113頁）以資佐證，是被告
    等之自白應予事實相符，洵堪採信。
二、本件被告乙○○有在被害人丙○○面前持長鐵棍敲擊桌子之
    情，雖經本院勘驗監視器光碟片時，未能明白顯現，然該事
    實業據被害人丙○○於本院審理時結證明確（見本院審判筆
    錄第5頁），並於本院當庭播放監視器光碟片時明白指出被
    告乙○○為上開行為時之時點，僅因被收銀機及其他物品擋
    住及角度關係，未能呈現在畫面上（見本院審判筆錄第5頁
    ），上開事實應堪採信。
三、至被告乙○○強盜之財物為現金550元之事實，業據被告乙○○供承在卷，而被害人丙○○於本院審理時亦供稱：「搶
    走收銀機快要600元的金額」「被告拿走1張500元的鈔票，
    50元的硬幣不知道有多少」等語（見本院審判筆錄第5、6
    頁），並陳稱600元是伊估算大約被搶走的錢，是認被告乙○○上開供述堪予採信，認本件強盜之財物為現金550元，
    公訴人起訴意旨認600元，應有未洽。
四、被告乙○○之辯護人雖辯稱：被告乙○○雖持長鐵棍，然未
    使用鐵棍對被害人為攻擊行為，被告乙○○高喊「搶劫」，
    被害人僅平舉雙手、插腰，任被告乙○○取走現金，嗣被告
    乙○○要進入櫃臺，被害人猶以身體阻擋，與被告對話，並
    發生推擠，且被告乙○○離去時，被害人立刻追出去，可知
    被害人於被告乙○○行搶之際，並無絲毫抵抗，顯未達不能
    抗拒之狀態，被告乙○○所為應僅犯搶奪罪；被告甲○○之
    辯護人雖辯稱：被告乙○○僅1人入內，雖手持鐵棍，然除
    一開始向被害人表明搶劫之意而以鐵棍敲擊櫃臺數下外，並
    未再有以鐵棍作勢毆打或攻擊被害人，而被害人之身材較被
    告乙○○為壯碩，在被告乙○○拿取收銀機內之現金時，被
    害人仍得自由走動至距被告乙○○有相當距離之處，當被告
    乙○○欲進入櫃臺時，被害人以身體阻擋，堅不讓被告乙○○進入，並與被告乙○○推擠，被告乙○○因而放棄進入櫃
    臺而離去，足認被害人並未因被告乙○○所為而達於喪失意
    思自由而無法抗拒之程度，被告乙○○所為與強盜罪之構成
    要件有間。惟按強盜罪之所謂「不能抗拒」，係指行為人所
    為之強暴、脅迫等不法行為，就當時之具體事實，予以客觀
    之判斷，足使被害人身體或精神上達於不能或顯難抗拒之程
    度而言。亦即行為人行為是否足以壓抑被害人意思自由，應
    就當時具體事實客觀判斷，依一般人在同一情況下，其意思
    自由是否因此受壓制為據，不以被害人主觀意思為準（最高
    法院27年上字第1722號判例、87年台上字第3705號、91年台
    上字第290號及94年台上字第2266號判決參見）。查本件被
    害人丙○○為女性，年僅18歲，在5時53分之凌晨時分，1人
    在店內，獨自突遭為男性之被告乙○○，手持上開長型鋼鐵
    材質鐵棍，或在被害人面前敲擊櫃臺桌子，高喊搶劫，喝令
    被害人交出財物，或以身體衝撞被害人等事實，依一般社會
    通念判斷，在該情況下，應足認被害人業已達不能抗拒之程
    度，不因被害人有無為抗拒之行為，或因念及財物甚鉅選擇
    抵抗而改認被告乙○○所為並未達被害人不能抗拒之程度，
    是被告2人之辯護人上開所辯，並非可採。綜上，本件被告2
    人犯行，事證明確，均應依法論科。
二、查被告等所持以犯案之鐵棍1支，經本院當庭勘驗結果，其
    長度為85公分、直徑為2.5公分、中空、鋼鐵材質質地堅硬
    ，有本院97年11月7日勘驗筆錄可按（見本院卷第114頁）。
    是上開鐵棍及被告等所用以行竊之一字型螺絲起子，依一般
    社會觀念，均足以對人之生命、身體安全造成危害，核屬兇
    器無訛。是核被告甲○○、乙○○所為，均係犯刑法第
    321條第1項第3款加重竊盜罪及同法第330條第1項加重強盜
    罪。被告甲○○、乙○○就上開犯行，均有犯意聯絡與行為
    分擔，均為共同正犯。被告甲○○、乙○○上開竊盜及強盜
    犯行，均犯意各別，行為互殊，應予分論併罰。爰審酌被告
    甲○○、乙○○均為國中畢業，智識程度不低，正值青年，
    竟不思以正當途徑靠己身勞力賺取金錢，竟謀議並以對便利
    商店內獨處之女店員強盜財物之方式獲取金錢，影響社會治
    安甚鉅，又為逃避查緝而竊取機車作為犯案工具，對機車所
    有人造成之損害除財物損失外，尚無端遭警方偵查犯罪，惟
    念及被告2人坦承犯行面對刑事責任之態度，強盜過程中僅
    以鐵棍敲擊桌子恫嚇被害人及以肉身撞擊被害人，並未持鐵
    棍傷及被害人，手段尚非殘暴，強盜所得僅550元等一切情
    狀，各分別量處被告2人如主文所示之刑，並各定其應執行
    刑。扣案之鐵棍1支，為被告甲○○所有，並為被告2人犯罪
    所用之物，業據被告2人供承在卷，爰依刑法第38條第1係樣
    2款之規定，宣告沒收之。至扣案之黑色外套2件及安全帽1
    頂，僅為被告等犯罪時之穿著及騎乘機車應配戴之物品，雖
    可供監視錄影畫面比對被告2人之身分，而為被告2人本案之
    犯罪證物，然查卷內資料，尚無證據足以認定為被告2人供
    犯罪所用之物，故不予宣告沒收，併此敘明。
據上論斷，應依刑事訴訟法第299條第1項前段，刑法第28條、第
321條第1項第3款、第330條第1項、第38條第1項第2款、第51條
第5款，判決如主文。
本案經檢察官陳則銘到庭執行職務。
中    華    民    國     97    年    12    月    9    日
                  刑事第三庭    審判長  法  官  陳仁智
                                        法  官  陳蒨儀
                                        法  官  劉瓊雯
以上正本證明與原本無異。
如不服本判決應於收受判決後10日內向本院提出上訴書狀，並應
敘述具體理由；其未敘述上訴理由者，應於上訴期間屆滿後20日
內向本院補提理由書（均須按他造當事人之人數附繕本）「切勿
逕送上級法院」。告訴人或被害人如對於本判決不服者，應具備
理由請求檢察官上訴，其上訴期間之計算係以檢察官收受判決正
本之日期為準。
中    華    民    國     97    年    12    月    9    日
                                        書記官  劉美娟
附錄本案論罪科刑法條全文：
中華民國刑法第321條第1項第3款
（加重竊盜罪）
犯竊盜罪而有左列情形之一者，處 6 月以上、 5 年以下有期徒
刑：
三、攜帶兇器而犯之者。
中華民國刑法第330條第1項
（加重強盜罪）
犯強盜罪而有第 321 條第 1 項各款情形之一者，處 7 年以上有
期徒刑。


司法院資訊處製作；財團法人民間司法改革基金會備份。
